臺灣臺南地方法院新市簡易庭民事判決
                                    111年度新簡字第232號
原      告  中國信託商業銀行股份有限公司


法定代理人  利明献  
訴訟代理人  張明賢  

被      告  林劉盛  

            林文宏  

            林文典  

            曾品超  

            曾仁義  

            曾美純  

            蔡林淑連

上列當事人間代位分割遺產事件，經本院於中華民國111年5月25
日言詞辯論終結，本院判決如下：
    主      文
被代位人林文哲與被告等人應就被繼承人林日福所遺留如附表一
之不動產辦理繼承登記。
被告與被代位人林文哲就被繼承人林日福所遺如附表一所示之土
地准予分割，並按附表一「分割後應有部分」欄所示之比例分割
為分別共有。
訴訟費用新臺幣貳仟肆佰參拾元，由原告、被告林劉盛、林文宏
、林文典、蔡林淑連各負擔新臺幣肆佰零伍元，其餘新臺幣壹佰
參拾伍元由被告曾品超、曾仁義、曾美純共同負擔。
    事實及理由
一、被告林劉盛、曾品超、曾美純、蔡林淑連經合法通知，未於
    言詞辯論期日到場，核無民事訴訟法第386條所列各款情形
    ，應依原告之聲請，由其一造辯論而為判決。
二、原告起訴主張：
　㈠被代位人林文哲積欠原告新臺幣（下同）223,481元及利息尚
    未清償，經原告取得本院110年度司執字第123442號債權憑
    證在案。被代位人林文哲因繼承而取得被繼承人林日福所有
    如附表一所示之遺產（下稱系爭遺產）。系爭遺產由被告等
    與被代位人林文哲基於繼承關係取得所有權而為公同共有，
    系爭遺產並無不能分割之情形，惟林文哲已無資力可清償積
    欠原告債務，迄今仍尚未能與被告等人協議分割系爭遺產，
    原告為保全自己之債權，得以自己名義代位林文哲行使對被
    繼承人林日福之系爭遺產分割權利。又系爭遺產均為土地之
    持份，且林文哲與被告等人尚未辦理繼承登記，請求林文哲
    與被告等人先辦畢繼承登記後，再依各繼承人依附表二之應
    繼分比例欄所示分割為分別所有。爰依民法第242條、第243
    條之規定，提起本件訴訟請求分割系爭遺產。
　㈡聲明：如主文第1、2項所示。　
三、被告方面：
　㈠被告林劉盛、曾品超、曾美純、蔡林淑連未於言詞辯論期日
    到場，亦未提出書狀作任何聲明或陳述。
　㈡被告林文宏、林文典、曾仁義均稱：被告對林文哲積欠原告
    債務一事無意見。系爭遺產為林日福遺留，被告等人均有繼
    承，原計畫等母親辭世後再處理遺產問題等語。
四、得心證之理由： 
　㈠按債務人怠於行使其權利時，債權人因保全債權，得以自己
    之名義，行使其權利，但專屬於債務人本身者，不在此限；
    前條債權人之權利，非於債務人負遲延責任時，不得行使，
    但專為保存債務人權利之行為，不在此限。民法第242條、
    第243條亦分別定有明文。　　　
　㈡本件原告主張其對於林文哲具有金錢債權，前經強制執行迄
    未受償。因查知林文哲為被繼承人林日福之繼承人，且被繼
    承人林日福遺有附表所示之土地，惟全體繼承人迄未辦理繼
    承登記。林文哲自身已無財產可供清償債務，對於被繼承人
    林日福知遺產又未積極處分或辦理遺產分割，以致原告無從
    對林文哲公同共有之系爭遺產為強制執行，原告為保全債權
    ，代位林文哲請求分割遺產乙節，業據提出與其所述相符之
    本院110年度司執字第123442號債權憑證、本院家事法庭111
    年2月21日南院武少字第1110000446號函、林日福繼承系統
    表、林日福除戶謄本、林文哲與被告等人戶籍謄本及土地登
    記第二類謄本等件在卷可稽，復為被告林文宏、林文典、曾
    仁義所不爭執，並陳稱：對林文哲積欠債務一事無意見。遺
    產為父親遺留，想說等母親辭世後再處理，故未辦理繼承登
    記等語在卷。其餘被告雖未於言詞辯論期日到場，亦未提出
    任何書狀或證據資料供本院審酌，本院綜合上開事證調查結
    果，堪信原告為林文哲之債權人，及債務人林文哲因繼承而
    取得被繼承人林日福遺留之不動產，但全體繼承人迄未辦理
    繼承登記的事實無誤，原告為保全債權，對於非專屬於林文
    哲之權利，代位林文哲提起本件分割遺產之訴訟，應予准許
    。
　㈢次按繼承人有數人時，在分割遺產前，各繼承人對於遺產全
    部為公同共有；繼承人得隨時請求分割遺產，但法律另有規
    定或契約另有訂定者，不在此限。民法第1151條、第1164條
    分別定有明文。又分割遺產，性質上為處分行為，如係不動
    產，依民法第759條規定，其繼承人未辦妥繼承登記前，不
    得為之，且不動產之繼承登記，得由任何繼承人為全體繼承
    人申請為公同共有之登記，此觀土地法第73條第1項後段及
    土地登記規則第32條第1項規定甚明。
　㈣查附表所示之不動產，原為被繼承人林日福所有，被繼承人
    林日福已於106年7月21日死亡，全體繼承人就系爭遺產迄未
    辦理繼承登記乙節，為兩造不爭執之事實，已如上述，復有
    土地登記謄本在卷可參。原告因林文哲就繼承之系爭遺產迄
    今怠於行使權利，為代位林文哲處理繼承之財產，請求林文
    哲及被告應就被繼承人林日福所遺如附表所示之不動產辦理
    繼承登記，於法即屬有據，應予准許。
　㈤至原告代位林文哲請求分割系爭遺產，其主張之分割方法係
    依附表二應繼分比例欄之方法分割為林文哲及被告等人分別
    共有。上開分割方法，未據到庭之被告為反對之意思，本院
    復斟酌系爭遺產之性質、經濟效用及全體繼承人利益等情狀
    ，並審酌原告請求分割之方法，僅依被告之應繼分比例分割
    為分別共有，無礙原財產之使用及現況，是其餘被告雖未到
    庭陳述，或提出書狀表示其他分割方法等一切情狀，認原告
    提出之分割方案，尚屬適當、公允，應屬可採。　　　　
　㈥綜上所述，本院審酌各繼承人之利益、意願，併共有物之性
    質、經濟效用、利用價值等情，認原告得代位林文哲就系爭
    遺產辦理繼承登記後，就被繼承人林日福所遺如附表一之遺
    產，依附表一「分割後應有部分」欄所示之方法分割為分別
    共有為當。
五、末按因共有物分割、經界或其他性質上類似之事件涉訟，由
    敗訴當事人負擔訴訟費用顯失公平者，法院得酌量情形，命
    勝訴之當事人負擔其一部。又法院為終局判決時，應依職權
    為訴訟費用之裁判，為民事訴訟法第80條之1及第87條第1項
    定有明文。查本件原告之訴，僅原告支出第一審裁判費2,43
    0元外，被告則無其餘費用支出，是本件訴訟費用額確定為2
    ,430元。及本件代位分割遺產之訴，性質上與共有物分割類
    似，訴訟費用爰按被告及被代位人之應繼分比例，諭知各應
    負擔之訴訟費用如主文第三項。
六、據上論結，本件原告之訴為有理由，依民事訴訟法第436條
    第2項、第385條第1項前段、第80條之1、第87條第1項，判
    決如主文。
中　　華　　民　　國　　111 　年　　6 　　月　　10　　日
                  臺灣臺南地方法院新市簡易庭
　　　　　　　　　　　　　　　　　法  官　許蕙蘭　　
上為正本係照原本作成。
如不服本判決，應於送達後20日內，向本院提出上訴狀並表明上
訴理由，如於本判決宣示後送達前提起上訴者，應於判決送達後
廿日內補提上訴理由書（須附繕本）。如委任律師提起上訴者，
應一併繳納上訴審裁判費。
中　　華　　民　　國　　111 　年　　6 　　月　　10　　日
                                  書記官  柯于婷
附表一　　　　　　　　　　　　　　　　　
編號 遺產項目 面積 (平方公尺) 權利範圍 分割前之狀態 分割後應有部分 1 臺南市○○區○○段0000地號土地 3.62 2分之1 林文哲與被告林劉盛、林文宏、林文典、曾品超、曾仁義、曾美純、蔡林淑連等人公同共有2分之1 ①林文哲與被告林劉盛、林文宏、林文典、蔡林淑連各分得12分之1應有部分。 ②被告曾品超、曾仁義、曾美純等人各分得36分之1應有部分。 2 臺南市○○區○○段0000地號土地 114.15 2分之1 同上 同上 3 臺南市○○區○○段0000地號土地 10.54 2分之1 同上 同上 
附表二　　　　　　　　　　　　　　　　　
編號 繼承人 應繼分比例/訴訟費用負擔比例 1 林文哲(由原告代位) 6分之1 2 林劉盛 6分之1 3 林文宏 6分之1 4 林文典 6分之1 5 曾品超 18分之1 6 曾仁義 18分之1 7 曾美純 18分之1 8 蔡林淑連 6分之1